【裁判字號】    97,簡上,856
【裁判日期】    971009
【裁判案由】    恐嚇
【裁判全文】
臺灣高雄地方法院刑事判決             97年度簡上字第856號
上  訴  人
即  被  告  乙○○
上列上訴人即被告因恐嚇案件，不服本院高雄簡易庭中華民國97
年8月6日97年度審簡字第1501號刑事簡易判決（聲請簡易判決處
刑案號：臺灣高雄地方法院檢察署97年度偵字第3798號），提起
上訴，本院管轄第二審之合議庭，判決如下：
    主  文
原判決撤銷。
乙○○犯恐嚇危害安全罪，累犯，處拘役拾伍日，如易科罰金，
以新臺幣壹仟元折算壹日。
    事  實
一、乙○○曾因犯詐欺案件，經臺灣高等法院高雄分院以92年度
    上訴字第1159號判決，處有期徒刑1年6月確正；復因犯竊盜
    案件，經臺灣高雄地方法院以93年度易字第620號判決，處
    有期徒刑8月確定；嗣經臺灣高雄地方法院以94年度聲字第
    2226號裁定，合併定應執行有期徒刑2年確定，於民國95年
    12月14日因縮刑期滿假釋而出監，並付保護管束，於96年5
    月27日假釋期滿，未經撤銷假釋，其未執行之刑視為執行完
    畢。詎猶不知悔改，於97年1月9日凌晨4時許，在高雄縣美
    濃鎮○○路651之2號住處，因細故對其父親甲○○不滿，竟
    基於恐嚇之犯意，持菜刀砍壞甲○○之房間木門（毀損部分
    未據告訴），搗亂房間內物品，並作勢追砍甲○○，致甲○
    ○心生畏懼，危害於生命、身體之安全，嗣經甲○○報警查
    獲。
二、案經高雄縣政府警察局旗山分局報請臺灣高雄地方法院檢察
    署檢察官偵查起訴。
    理  由
壹、程序方面：
    按被告以外之人於審判外之言詞或書面陳述，除法律有規定
    者外，不得作為證據，刑事訴訟法第159 條第1 項定有明文
    。又被告以外之人於審判外之陳述，雖不符前4 條之規定，
    而經當事人於審判程序同意作為證據，法院審酌該言詞陳述
    或書面陳述作成時之情況，認為適當者，亦得為證據，刑事
    訴訟法第159 條之5 第1 項亦定有明文。本院用以認定本案
    事實所憑之被告以外之人於審判外之言詞或書面陳述，檢察
    官及被告於審判程序中均未曾聲明異議，並同意將之作為證
    據，本院復審酌該等言詞或書面陳述作成時之情況均屬正常
    ，且與本案相關之待證事實具有關連性，認適當作為證據，
    依前開之規定，認上開陳述均具有證據能力，合先敘明。
貳、實體方面：
一、被告乙○○對於上開犯行於本院審理中坦承不諱，核與告訴
    人兼證人即被告之父甲○○於本院審理中所證：（問：究竟
    在九七年一月九日凌晨四點多，被告究竟有無拿刀子追你，
    過程如何？）被告三點多說要喝涼的，我就載他去美濃，結
    果沒有人開店，結果四點多，被告可能有吃安眠藥，但我沒
    有親眼看到他吃安眠藥，結果四點多，我要把房間的門關起
    來，他不讓我關，他就拿菜刀要砍門，當時我要跟他搶刀子
    ，搶不到，我就跑出去了，他大概也拿著菜刀跟著跑出去追
    我追了十幾步，就沒有再追了，他拿菜刀追我的時候，倒是
    沒有講什麼話，他當天砍門之前有拿菜刀割手腕，結果我有
    跟他搶，搶不到，他就砍門，這些都是因為我要關門他不讓
    我關，所引起的。（問：被告什麼砍門？）我載被告從美濃
    回來後，被告就割手腕，我就要搶他的刀子，沒有搶到，所
    以我就想說我要去睡覺，結果我進去房間，要把門關起來，
    已經關上了，被告就砍門，我就把門打開，被告就沒有再砍
    門，開門之後，我沒有跟被告搶刀子，結果被告去廚房，我
    就往外跑，結果被告又追出來，追了十幾步就沒有追了。（
    問：他是冤枉的嗎？）不是，只是希望給他個機會，以後他
    不會再這樣了等語之情節相符。並有高雄縣政府警察局旗山
    分局97年1 月26日扣押筆錄暨扣押物品目錄表、扣押物品收
    據（警卷第14至18頁）、高雄縣政府警察局旗山分局美濃分
    駐所處理家庭暴力與兒少保護案件調查記錄（通報）表影本
    1 份（警卷第9 至11 頁）照 片2 張（警卷第12頁）贓物認
    領保管單1 紙（警卷第13頁）、扣押物照片共9 張（警卷第
    21至23頁）、衛生署旗山醫院診斷證明書1 紙、三聖骨科診
    所診斷證明書1 紙等在卷可供參照。足認，被告之自白與事
    實相符，本案事證明確，被告犯行堪以認定，應予依法論科
    。
二、按家庭暴力者，謂家庭成員間實施身體或精神上不法侵害之
    行為；又家庭暴力罪者，謂家庭成員間故意實施家庭暴力行
    為而成立其他法律所規定之犯罪，家庭暴力防治法第2 條第
    1 款、第2 款分別定有明文。本件被告乙○○係告訴人被害
    人甲○○之子，為家庭暴力防治法第3 條第3 款所定之家庭
    成員，而被告所為恐嚇犯行，已屬家庭成員間實施精神上不
    法侵害之行為，即為家庭暴力防治法第2 條所稱之家庭暴力
    ，且構成刑法上之恐嚇罪，惟因家庭暴力防治法之上開規定
    並無罰則之規定，是以依刑法恐嚇罪之規定予以論罪科刑，
    故核被告所為，係犯刑法第305 條之恐嚇危害安全罪。被告
    有事實欄所載之前科紀錄及刑之執行，有臺灣高等法院被告
    前案紀錄表在卷可稽，其受有期徒刑執行完畢，5 年內再犯
    本件最重本刑為有期徒刑以上之罪，為累犯，應依刑法第47
    條第1 項規定，加重其刑。又被告患有精神官能症及憂鬱症
    ，且於本件發生前之97年1 月7 日至97年3 月22日曾前往診
    所治療，有三聖骨科診所診斷證明書1 紙在卷可參；且被告
    之前確有在精神醫院看過精神科，又被告於事發當天，曾服
    用多顆安眠藥，且被告事發當天在菜持刀砍門及追砍甲○○
    之前，曾持菜刀割腕自殘等情，復經甲○○證述在卷，並有
    衛生署旗山醫院診斷證明書1 紙在卷可查，甲○○於本院審
    理中復一再陳稱：希望給被告一個機會，並保證被告以後不
    會再這樣了等語，又稱：門前被告他的三個兒女在被告的前
    妻那邊，但是被告要幫忙付扶養費給前妻，被告目前的確還
    是跟我同住…我是覺得法院判我兒子三個月太久了，希望能
    夠判他輕一點，給他個機會，被告還有三個兒子要花錢，生
    活也不是很好，被告的兒子最大的高二，最小的初三，被告
    目前在作鐵工，一個月做不到幾天。如果他繳不出來，我也
    沒有能力幫他繳，就看被告要怎麼樣等語（參本院訴卷第35
    頁背面）。本件被告犯罪事證明確，原審予以論罪科刑，固
    非無見。惟查，被告有上開罹有精神疾病情形，已如前述，
    原審未及審酌，尚有未合。被告以其罹有憂鬱症，而且當天
    有吃安眠藥，並有三個小孩要養，經濟狀況不佳為由提起上
    訴，請求減輕其刑，為有理由，自應由本院將原判決撤銷改
    判。爰審酌被告僅因細故即持菜刀破壞被害人之房間木門，
    並作勢追砍被害人，不惟對被害人之人格未予尊重，且對被
    害人亦已造成心理上之恐懼，其行為實有可議之處，惟念及
    被告業已坦承犯行，並表悔意，且參酌被告患有精神官能症
    及憂鬱症等精神疾病，事發當天有吃安眠藥多顆，且有自殘
    情形，其精神狀況顯有不佳，及被告工作及收入俱不隱定，
    並有三名小孩須扶養，經濟狀況不佳，及其犯罪之動機、目
    的、手段、智識程度等其他一切情狀，量處如主文所示，併
    諭知易科罰金之折算標準，以資懲儆。
據上論斷，應依刑事訴訟法第455 條之1 第1 項、第3 項、第
369 條第1 項前段、第364 條、第299 條第1 項前段，刑法第
305 條、第47條第1 項、第41條第1 項前段，刑法施行法第1條
之1 ，判決如主文。
本案經檢察官丙○○到庭執行職務。
中    華    民    國    97    年    10    月    9    日
                  刑事第十二庭審判長  法  官  洪碩垣
                                      法  官  施介元
                                      法  官  張  震
以上正本證明與原本無異。
本件不得上訴。
中    華    民    國    97    年    10    月    9    日
                                      書記官  鄒秀珍
附錄本判決論罪之法條：
中華民國刑法第305條：
以加害生命、身體、自由、名譽、財產之事，恐嚇他人致生危害
於安全者，處2 年以下有期徒刑、拘役或3 百元以下罰金。


司法院資訊處製作；財團法人民間司法改革基金會備份。
